臺灣彰化地方法院刑事判決             100年度訴字第1294號
公  訴  人  臺灣彰化地方法院檢察署檢察官
被      告  邱永承
上列被告因違反毒品危害防制條例案件，經檢察官提起公訴（
100年度毒偵字第1751號），本院改依簡式審判程序審理，判決
如下：
    主  文
邱永承施用第一級毒品，累犯，處有期徒刑玖月。
    事  實
一、邱永承曾因施用毒品案件，經執行觀察、勒戒後，被評定為
    有繼續施用毒品之傾向，復經令入戒治處所施以強制戒治後
    ，於民國93年12月10日執行完畢釋放；又於上開強制戒治執
    行完畢釋放後5年內，在97年1月1日犯施用第一級毒品罪，
    經本院以97年度訴字第820號判決，判處有期徒刑8月，嗣經
    上訴，迭經臺灣高等法院臺中分院（下稱：臺中高分院）以
    97年度上訴字第1297號判決、最高法院以97年度台上字第45
    14號判決駁回上訴而確定。另因犯施用第一級毒品罪，經本
    院以97年度訴字第1928號判決，判處有期徒刑8月確定；再
    因犯施用第一級毒品罪，經本院以97年度訴字第2281號判決
    ，判處有期徒刑8月確定；其後上開三罪，經本院以97年度
    聲字第2566號裁定，合併定應執行刑有期徒刑1年10月確定
    ，經接續執行後，於99年6月30日執行完畢。詎仍不知悔改
    ，復基於施用第一級毒品海洛因之犯意，於100年7月18日下
    午某時許，在其位於彰化縣北斗鎮居○里○○路34號之2住
    處，以針筒注射之方式，施用第一級毒品海洛因1次（該注
    射針筒已經邱永承投入衛生所之回收筒而滅失）。嗣於100
    年7月20日晚間7時許，為警持檢察官核發之強制採驗尿液許
    可書強制其到場採集尿液送驗，檢驗結果呈現可待因及嗎啡
    陽性反應，始悉上情。
二、案經彰化縣警察局北斗分局報告臺灣彰化地方法院檢察署檢
    察官偵查起訴。
    理  由
壹、程序部分：
    查被告邱永承所犯之本案犯罪，係死刑、無期徒刑、最輕本
    刑為3年以上有期徒刑以外之罪。其於準備程序就上開被訴
    事實為有罪之陳述，經受命法官告知簡式審判程序之旨，並
    聽取其與公訴人之意見後，本院認無不得或不宜改依簡式審
    判程序進行之情事。爰依刑事訴訟法第273條之1第1項、第
    284條之1規定，裁定由受命法官獨任進行簡式審判程序，先
    予敘明。
貳、實體部分：
一、訊據被告對於上開事實坦承不諱；且警方於100年7月20日對
    被告所採集之尿液，經送檢驗後，結果呈現可待因及嗎啡之
    陽性反應，有臺灣彰化地方法院檢察署檢察官強制採驗尿液
    許可書、應受尿液採驗人尿液檢體採集送驗紀錄表，及詮昕
    科技股份有限公司100年8月1日報告編號00000000號濫用藥
    物尿液檢驗報告各1紙在卷可憑。足認被告之自白與事實相
    符，應可採信。本案事證明確，被告上開施用第一級毒品之
    犯行，堪以認定。
二、查被告前因施用毒品案件，經執行觀察、勒戒後，被評定為
    有繼續施用毒品之傾向，復經令入戒治處所施以強制戒治後
    ，於93年12月10日執行完畢釋放；又於上開強制戒治執行完
    畢釋放後5年內，在97年1月1日犯施用第一級毒品罪，經本
    院以97年度訴字第820號判決，判處有期徒刑8月，嗣經上訴
    ，迭經臺中高分院以97年度上訴字第1297號判決、最高法院
    以97年度台上字第4514號判決駁回上訴而確定等節，有本院
    97年度訴字第820號判決電腦列印本及臺灣高等法院被告前
    案紀錄表各1份在卷可稽。被告自上開強制戒治執行完畢釋
    放後，距本案犯罪時，其期間雖已超過5年，惟按「毒品危
    害防制條例於92年7月9日修正公布，自93年1月9日施行，其
    中第20條、第23條將施用毒品之刑事處遇程序，區分為『初
    犯』及『5年內再犯』、『5年後再犯』。依其立法理由之說
    明：『初犯』，經觀察、勒戒或強制戒治後，應為不起訴處
    分或不付審理之裁定；經觀察、勒戒或強制戒治執行完畢釋
    放後，『5年內再犯』者，因其再犯率甚高，原實施之觀察
    、勒戒及強制戒治既已無法收其實效，爰依法追訴或裁定交
    付審理。至於經觀察、勒戒或強制戒治執行完畢釋放後，『
    5年後再犯』者，前所實施之觀察、勒戒或強制戒治已足以
    遮斷其施用毒品之毒癮，為期自新及協助其斷除毒癮，仍適
    用『初犯』規定，先經觀察、勒戒或強制戒治之程序。從而
    依修正後之規定，僅限於『初犯』及『5年後再犯』二種情
    形，始應先經觀察、勒戒或強制戒治程序。倘被告於5年內
    已再犯，經依法追訴處罰，縱其第三次（或第三次以上）再
    度施用毒品之時間，在初犯經觀察、勒戒或強制戒治執行完
    畢釋放5年以後，已不合於『5年後再犯』規定，且因已於『
    5年內再犯』，顯見其再犯率甚高，原實施之觀察、勒戒或
    強制戒治，已無法收其實效，即應依該條例第10條處罰。」
    最高法院有97年度第5次刑事庭會議決議可循。因被告在上
    開強制戒治執行完畢釋放後5年內，曾再犯如上所述之施用
    第一級毒品罪，是被告本案所為，仍合於毒品危害防制條例
    第23條第2項所定之追訴要件，自應依法論科。
三、按海洛因為毒品危害防制條例第2條第2項第1款所明定之第
    一級毒品，不得非法持有、施用。核被告所為，係犯毒品危
    害防制條例第10條第1項之施用第一級毒品罪，其為施用第
    一級毒品而持有海洛因之低度行為，已為其施用之高度行為
    所吸收，不另論罪。又查被告前因犯施用第一級毒品罪，經
    本院以97年度訴字第820號判決，判處有期徒刑8月，嗣經上
    訴，迭經臺中高分院以97年度上訴字第1297號判決、最高法
    院以97年度台上字第4514號判決駁回上訴而確定；另因犯施
    用第一級毒品罪，經本院以97年度訴字第1928號判決，判處
    有期徒刑8月確定；再因犯施用第一級毒品罪，經本院以97
    年度訴字第2281號判決，判處有期徒刑8月確定；其後上開
    三罪，經本院以97年度聲字第2566號裁定，合併定應執行刑
    有期徒刑1年10月確定，經接續執行後，於99年6月30日執行
    完畢等節，有前揭臺灣高等法院被告前案紀錄表在卷可按。
    被告於上開徒刑執行完畢後，5年以內故意再犯本件有期徒
    刑以上之罪，依刑法第47條第1項之規定為累犯，應加重其
    刑。
四、刑事法所處罰之施用毒品行為，係屬藥物濫用、物質依賴，
    自殘性明顯，侵害性卻隱晦之犯罪。基於施用毒品犯罪此一
    特性，對毒品危害防制條例第10條第1、2項所定施用第一、
    二級毒品罪之刑罰，自不應與一般犯罪之刑罰等量齊觀。因
    此，對於施用毒品之犯罪行為人，刑罰之目的，應側重在幫
    助其遠離毒品及戒除毒癮，俾其重返社會正常生活，故對其
    施以相當期間之徒刑，藉以隔離毒品、戒除依賴即可。爰審
    酌被告曾因施用毒品案件，經執行觀察、勒戒、強制戒治及
    徒刑後，卻又再犯，顯見其未能悔改並記取教訓；惟念及施
    用毒品犯罪之本質，為戕害自我身心健康之行為，尚未嚴重
    破壞社會秩序或侵害他人權益，以及被告於犯後坦承犯行，
    態度良好，暨斟酌其犯罪之動機、目的、手段、高職畢業之
    智識程度及所生危害等一切情狀，乃量處如主文所示之刑。
據上論斷，應依刑事訴訟法第273條之1第1項、第284條之1、第
299條第1項前段，毒品危害防制條例第10條第1項，刑法第11條
前段、第47條第1項，判決如主文。
本案經檢察官高宏銘到庭執行職務。
中    華    民    國   100    年    11    月    7     日
                  刑事第二庭    法  官  陳銘壎
以上正本證明與原本無異。
如不服本判決應於收受判決後10日內向本院提出上訴書狀，並應
敘述具體理由；其未敘述上訴理由者，應於上訴期間屆滿後20日
內向本院補提理由書(均須按他造當事人之人數附繕本)「切勿逕
送上級法院」。
中    華    民    國   100    年    11    月    7     日
                                書記官  楊筱惠
附錄本案論罪科刑法條全文：
毒品危害防制條例第10條第1項
施用第一級毒品者，處6月以上5年以下有期徒刑。